臺灣臺中地方法院刑事判決　　　　　　　　　　　九十三年度中簡上字第五九號
　　上　訴　人　丙○○
　　即　被　告
　　選任辯護人　羅豐胤律師
　　　　　　　　黃靖閔律師
右上訴人即被告因恐嚇案件，不服本院臺中簡易庭中華民國九十三年九月三十日九十
三年度中簡字第二三八四號第一審簡易判決（聲請簡易判決處刑書案號：臺灣臺中地
方法院檢察署九十三年度偵字第一五○九七號），提起上訴，本院管轄第二審之合議
庭，判決如左：
    主  文
原判決撤銷。
丙○○以加害生命之事，恐嚇他人致生危害於安全，處有期徒刑參月，如易科罰金，
以參佰元折算壹日。
    犯罪事實
一、丙○○為址設臺中市○區○○路二二五號「蘊展西藏天眼珠展示店」負責人，因
    賣出天珠、石磨等物予乙○○後，乙○○要求退貨還錢，致生糾紛，嗣乙○○得
    悉甲○○與丙○○相識，乃委請甲○○居間協調退貨事宜。甲○○即於民國九十
    二年二月十七日下午二時許，邀約乙○○及丙○○二人至其與周清華共同經營，
    位於臺中市○○路一五八巷一一號一樓之「慈祥古藝坊」店內協調。當日乙○○
    由其友人莊富欽陪同先抵達「慈祥古藝坊」，待丙○○到達後，雙方因協調不成
    ，丙○○竟基於恐嚇危害安全之犯意，以：「要載乙○○到大肚山拔光牙齒」對
    在場之乙○○恫嚇；又出示洪門相關證件稱：「我是洪門老大，隨便叫都有三、
    四百人，要怎樣都可以」、「可以把店圍起來」等語，恐嚇乙○○、甲○○、周
    清華及莊富欽四人；復接續對甲○○、周清華及莊富欽恫稱：「如果要幫乙○○
    出頭，要讓你們很難看」；再單獨對甲○○稱：「如果再管，就買棺材給妳睡」
    ；並對莊富欽恐嚇稱：「將毀損汝營業用之計程車」等語，而揚言加害乙○○、
    周清華之身體、自由；甲○○之生命、身體、自由及莊富欽之身體、自由及財產
    ，均致生危害於安全。嗣雖經甲○○、周清華暫將丙○○逐出門外，但四人均因
    丙○○上開言語，而心生畏懼。
二、案經乙○○、甲○○訴由臺灣臺中地方法院檢察署檢察官偵查起訴。
    理  由
一、訊據被告丙○○固直承曾與告訴人乙○○因買賣天珠問題致生糾紛，於九十二年
    二月十七日有至告訴人甲○○與證人周清華共同經營之「慈祥古藝坊」等情，惟
    矢口否認有何恐嚇犯行，辯稱：當日並非甲○○要伊過去協調乙○○退貨之事，
    而是去聊天，伊到達時周清華告知乙○○與莊富欽去洗頭剛離開，所以伊根本未
    遇到乙○○及莊富欽，所以並未提出洪門的證件給人看，亦未有恐嚇的行為，證
    人所述「洪門」證件之顏色與實際洪門即「統聯山莊聯誼總會」證件之顏色不符
    ，因此證人之證言均不可信云云。惟查：
  (一)右揭犯罪事實，業據證人即告訴人乙○○、甲○○、證人即被害人周清華及莊富
    欽於偵查及本院審理時均證述：乙○○與被告因買賣天珠發生糾紛，嗣於九十二
    年二月十七日下午，被告至甲○○與周清華所經營之「慈祥古藝坊」，說要載乙○○到大肚山拔光牙齒；又出示一個洪門紅色小冊子，說他是洪門老大，隨便叫
    都有三、四百人，可以把店圍起來，還警告甲○○、周清華及莊富欽不要插手他
    與乙○○的事，說如果要幫乙○○出頭，就要讓其等難看，再對甲○○說：如果
    再管，就買棺材給你睡等語；另還對莊富欽說要毀損其營業用的計程車等語大致
    相符。
  (二)又依一般經驗法則，證人就同一事實反覆接受不同司法人員之訊問，在各次訊問
    時，是否均能作精確之陳述，與其個人所具備記憶及描述事物之能力有關，甚至
    與訊問者訊問之方式、態度及證人應訊當時之情緒亦有關聯，則證人於歷次之陳
    述中，有些許之差異，乃在所難免。況人之觀察力、記憶力、表現力，本各有其
    極限，且其觀察時，往往未慮及將被應用於訴訟上，其觀察、記憶與表現，難免
    無法甚為完整，故而「證人相互間之陳述有所歧異時，究竟何者為可採，法院仍
    得本其自由心證予以斟酌，非謂一有不符或矛盾，即應認其全部均為不可採信；
    尤其關於犯人之特徵、犯罪之手段及結果等之細節方面，告訴人之指陳，難免因
    時間與記憶等因素，略有出入或故予誇大渲染，證人之證言，亦同；然其對基本
    事實之陳述，若果與真實性無礙時，則仍非不得採信。」最高法院七十四年度臺
    上字第一五九九號著有判例可資參照。經查：
  1.證人甲○○於本院審理時雖證述：當天被告有恐嚇伊及周清華，至於恐嚇乙○○
    及莊富欽之話，是乙○○及莊富欽嗣後告訴伊；「如果再管，就買棺材給你睡」
    是伊打電話給被告時，被告在電話中說的等語，惟證人甲○○於偵查中即已證陳
    ：被告是於九十二年二月十七日至其臺中市○○路一五八巷一一號店裡，除說乙○○壞話外，還有說「要買棺材給妳睡」等語不符，亦與證人莊富欽於本院審理
    時證述：被告有向甲○○說如果再管這件事，就要買棺材給她睡等語相符，是證
    人甲○○於本院審理時所陳上開證言，應係距離事發之日已近一年，其記憶日益
    模糊所致。
  2.證人乙○○雖於本院審理時證稱：當日係洗完頭回到「慈祥古藝坊」後才看到被
    告等語，而與證人甲○○、周清華、莊富欽均於本院證陳：乙○○係先在「慈祥
    古藝坊」見到被告後才出去洗頭等語有所不同；又證人周清華於偵查中證述：乙○○洗頭回來並未再與被告碰面云云，而其與證人乙○○於本院所述被告以如犯
    罪事實欄所載言語出言恐嚇時，乙○○及莊富欽亦在場等語不符，惟當日在場者
    除被告及四位證人外，尚有裝潢工人正在施工等情，為證人乙○○、甲○○、周
    清華及莊富欽所一致證陳無訛，則當時在「慈祥古藝坊」中，至少同時有六人在
    該處，且周圍復有因裝潢施工所造成之敲擊或操作電動工具之聲響，因此尚難期
    待在場之人均同時仔細觀察在場各人之行為舉止，復於數個月後（即偵查中），
    猶仍能記憶深刻而清楚陳述；況據證人周清華於本院審理時證稱：當日因店裡在
    裝潢，未注意乙○○及莊富欽離開的時間，且乙○○一直來來去去的等語，而證
    人乙○○於本院審理時亦證述：當日有出去洗頭，另外還出去二次去買飲料等語
    ，足徵證人乙○○當日確曾進進出出「慈祥古藝坊」有三次之多，因此上開證人
    甲○○、周清華及莊富欽所述與證人乙○○不符之處，周清華前述與其他證人證
    言相異之處，均應係未能清楚觀察並完整記憶當時情形所致。
  3.又證人周清華雖另於本院證述：被告為本件恐嚇犯行時，甲○○之受僱人陳瑞榮
    並不在場等語，而與證人甲○○所證述當時尚有其受僱人陳瑞榮在場等情，並不
    一致，惟查由被告、證人甲○○、乙○○、周清華及莊富欽於偵審歷次陳述中，
    均未曾主動提及有陳瑞榮此人在場乙節，足徵陳瑞榮與本案完全無關，如其於案
    發時在場，但又無任何特殊言行舉止，足以吸引在場之人之注意，而加深被告及
    前述證人之印象，則證人周清華、甲○○於事發後一年回憶當時情景時，就印象
    中陳瑞榮有無在場而為不同之陳述，仍屬合理，而無法遽然否定證人周清華或甲○○證言之可靠性。
  4.查前述證人就當日被告與證人乙○○、莊富欽抵達「慈祥古藝坊」之先後次序、
    被告恐嚇之言語內容、當日該處有裝潢工人在裝修、其間證人莊富欽曾載證人乙○○外出洗頭等情均相互一致，揆諸前揭最高法院判例意旨，尚難僅以證人證言
    有前述不一致之處，逕認證人之證言全部不可採信。況被告於本院審理時亦供認
    當日證人莊富欽有載證人乙○○外出洗頭乙事，則該日於「慈祥古藝坊」茍無特
    別情事發生，被告確如其所供係至「慈祥古藝坊」閒聊，其又焉能於一年之後，
    尚能清楚記憶此等細節？足證前述證人關於被告有於九十二年二月十七日，在「
    慈祥古藝坊」有以犯罪事實欄所載之言詞恫嚇證人等情，應堪採信。
  (三)又證人乙○○、甲○○、周清華及莊富欽於本院審理時均一致結證稱：當時被告
    有提出一本紅色小冊子表示其是「洪門」的人，隨便叫都有三、四百人，可以把
    店圍起來等語，而被告於本院審理時提出臺灣省新聞協會會員證、臺中晚報九十
    三年度記者證、中國人權協會臺灣省分會八十五年度服務證、文教新聞通訊社九
    十三年度記者證及統聯山莊聯誼總會（即「洪門」）會員證供證人當庭辨識，證
    人均一致證述：當時被告所提出其所稱之「洪門」證件，全非其當庭所提出者等
    語，被告雖辯稱：「洪門」之證件從未曾變換過云云，而指摘證人之證言不實。
    惟查，依被告所提出之「統聯山莊聯誼總會」會員證之內頁觀之，其上除於誓詞
    之後有記載「九十三年七月一日」之日期外，均無其他可資辨別時間之文字，而
    該所載時間復於本件案發之後，因此被告於九十二年二月十七日當日所出示之證
    件是否即為其提出於本院之「統聯山莊聯誼總會」會員證，殊值懷疑，因此被告
    以證人所述其當場出示之證件顏色（紅色）與上開會員證之顏色（咖啡色）不同
    ，而執為攻擊證人證言可信性之理由，自無足取。
  (四)綜上所述，被告所辯，顯係事後卸責之詞，均不可採。本件事證明確，被告恐嚇
    犯行已臻明確，應予依法論科。
二、核被告所為，係犯刑法第三百零五條之恐嚇危害安全罪。又按連續犯之成立，除
    主觀上須基於一個概括之犯意外，客觀上須先後數行為，逐次實施而具連續性，
    侵害數個同性質之法益，其每一前行為與次行為，依一般社會健全觀念，在時間
    差距上，可以分開，在刑法評價上，各具獨立性，每次行為皆可獨立成罪，構成
    同一之罪名，始足當之；如數行為於同時同地或密切接近之時地實施，侵害同一
    之法益，各行為之獨立性極為薄弱，依一般社會健全觀念，在時間差距上，難以
    強行分開，在刑法評價上，以視為數個舉動之接續施行，合為包括之一行為予以
    評價，較為合理，則屬接續犯，而為包括之一罪，最高法院八十六年度臺上字第
    三二九五號判例意旨參照。被告在慈祥古藝坊，分別接續以如犯罪事實欄所載之
    言語，對證人乙○○、甲○○、周清華及莊富欽恐嚇，時地密接，各侵害證人乙○○等人同一之法益，各行為之獨立性極為薄弱，顯係各基於同一犯意下之接續
    行為，均為包括一罪。又按刑法第五十五條之想像競合犯，所謂一行為觸犯數罪
    名，係指其行為祗有一個，同時同地一次實施，以侵害數個法益，而無從分別時
    間之先後者而言；與同法第五十六條之連續犯，係指一行為人本於一個初發之概
    括犯意連續數行為而犯相同構成要件之罪，而其行為不止一個，其時間又有先後
    次序可分者不同（最高法院九十年度臺上字第二四七九號判決意旨參照）。被告
    於同時同地分別接續以如犯罪事實欄所指之言詞對證人乙○○、甲○○、周清華
    及莊富欽恐嚇，侵害四個法益，且無從分別時間之先後，應屬以一行為觸犯四個
    恐嚇危害安全罪，為想像競合犯，應從一重之恐嚇危害安全罪處斷。公訴人於聲
    請簡易判決處刑書中認係連續犯，應屬誤會。原審認被告恐嚇犯行事證明確，依
    據刑事訴訟法第四百四十九條第一項前段、第四百五十四條第二項，刑法第五十
    六條、第三百零五條、第四十一條第一項前段、罰金罰鍰提高標準條例第一條前
    段、第二條之規定量處被告有期徒刑四月，並依法諭知易科罰金之折算標準，固
    非無見，惟查：被告於同時地以如犯罪事實欄所載之言語恫赫證人乙○○等四人
    ，應屬想像競合犯，而非連續犯，已如前述，原審論以連續犯，並加重其刑，應
    屬有誤。本件被告上訴雖無理由，然原審判決既有前開可議之處，自應由本院撤
    銷改判。爰審酌被告僅因與證人乙○○有買賣天珠之糾紛，竟憤而出言恐嚇證人
    乙○○及在場之證人甲○○、周清華及莊富欽，且所恫赫之內容，威脅證人之生
    命、身體、自由及財產，造成證人心理之恐懼甚鉅，惟念及被告亦曾因同一買賣
    天珠之糾紛而遭證人乙○○所支使之人恐嚇（此有本院九十三年度易字第一五三
    六號判決及臺灣高等法院被告全國前案異動紀錄表各一份在卷可參）等情，並斟
    酌被告犯罪後仍砌詞飾過，缺乏認錯悔過之具體表現態度不佳等一切情狀，量處
    如主文所示之刑，並諭知易科罰金之折算標準，以資懲儆。
據上論斷，依刑事訴訟法第四百五十五條之一第三項、第三百六十九條第一項前段、
第三百六十四條、第二百九十九條第一項前段，刑法第三百零五條、第五十五條、第
四十一條第一項前段，罰金罰鍰提高標準條例第一條前段、第二條，判決如主文。
本案經檢察官丁○○到庭執行職務。
中      華      民      國      九十四      年    二    月    二十五    日
                                臺灣臺中地方法院刑事第四庭
                                    審判長法  官  張  靜  琪
                                          法  官  賴  妙  雲
                                          法  官  郭  妙  俐
右正本證明與原本無異。
不得上訴。
                                          書記官
中      華      民      國      九十四      年    二    月    二十五    日
附錄論罪科刑法條
刑法第三百零五條
以加害生命、身體、自由、名譽、財產之事恐嚇他人，致生危害於安全者，處二年以
下有期徒刑、拘役或三百元以下罰金。
